【裁判字號】    98,簡上,474
【裁判日期】    980728
【裁判案由】    詐欺
【裁判全文】
臺灣高雄地方法院刑事判決             98年度簡上字第474號
上  訴  人
即  被  告  乙○○
                      之1號
                    （現於臺灣高雄戒治所戒治中）
上  訴  人
即  被  告  丙○○
                    （另案於臺灣高雄第二監獄執行中）
上列上訴人因詐欺案件，不服臺灣高雄地方法院高雄簡易庭97年
度審簡字第4151號中華民國98年4 月21日第一審判決（臺灣高雄
地方法院檢察署檢察官聲請簡易處刑案號97年度偵字第17390 號
、97年度偵緝字第1352號），提起上訴，本院管轄之第二審合議
庭判決如下：
    主  文
上訴均駁回。
    事實及理由
一、本案經本院審理結果，認第一審判決認事用法及量刑均無不
    當，應予維持，並引用第一審判決書記載之事實及理由（如
    附件）。
二、上訴人即被告乙○○上訴意旨略以：伊只是將交存摺、印章
    等物交付丙○○暫用，但丙○○一借不還，經伊催討多次，
    兩人反目成仇互毆，丙○○懷恨在心，才利用伊所交付之帳
    戶存摺、印章等物陷害伊，依刑事訴訟法第156 條規定，本
    不得只以被告之供詞作為定罪之依據，原審只憑丙○○之陳
    述認定伊之犯罪，尚有錯誤，此外原審量處之刑度太重，請
    求撤銷改判云云。上訴人即被告丙○○上訴意旨略以：伊承
    認有聲請簡易判決處刑書所載犯罪，惟原審量處之刑度太重
    ，請求輕判云云。經查就被告乙○○有於96年6 月13日及同
    月14日開立合作金庫商業銀行鳳松分行（下稱合庫鳳松分行
    ）0000000000000 號帳戶及臺灣中小企業銀行北鳳山分行（
    下稱臺企北鳳山分行）00000000000 號之帳戶，該帳戶嗣經
    流入人數及姓名年籍均不詳之詐騙集團，該詐騙集團成員基
    於為自己不法所有之犯意聯絡，於96年6月20日上午11時許
    ，由一姓名年籍不詳，自稱為台中市警察局警察之成年男子
    ，稱其承辦金融犯罪，發現被害人甲○○涉嫌，且傳訊皆未
    出庭，其帳戶內有詐騙集團的錢，要其匯款等語，甲○○因
    而陷於錯誤，乃於同年6 月20日上午11時30分許，將150 萬
    元，分別2 次匯入乙○○之上開2 帳戶內，就此除有被害人
    甲○○於警詢中指訴綦詳，並有合庫鳳松分行96年8 月10日
    合金鳳松字第0960003363號函及臺企北鳳山分行96年8 月2
    日北鳳山字第A295號函附之開戶基本資料各1 份、客戶歷史
    交易清單各1 份、臺灣中小企業銀行匯款申請書及存款憑條
    各1 紙在卷可稽，被告2 人就此亦不爭執。而就被告乙○○
    、丙○○均有基於幫助姓名年籍不詳之人犯詐欺取財罪之不
    確定故意，先由乙○○於民國96年6 月13日及同月14日開立
    合庫鳳松分行及臺企北鳳山分行上開帳戶，再由丙○○聯絡
    欲購買帳戶之姓名年籍均不詳之詐騙集團成員，謀議既定後
    ，2 人即持前揭帳戶，即於不詳時間，前往不詳地點等處，
    以新台幣（下同）5000至6000元之代價，將其前開2 帳戶之
    存摺、印章、提款卡、密碼等物交付予上開姓名年籍不詳之
    人，而容許該人藉其帳戶存摺及提款卡等物以遂行詐欺取財
    犯罪等情，被告乙○○於偵查中仍以上詞辯解，惟被告丙○○於97年6 月27日偵查時2 次具結後證稱：伊先前有賣過帳
    戶，乙○○看伊賣過帳戶，他也想賣帳戶，便由伊聯絡賣帳
    戶之事宜，一同前往販售帳戶，所得的錢，均購買毒品一同
    施用，伊自已也有帳戶，沒有好處幹麼把帳戶給伊等語，偵
    查檢察官基此認定金融帳戶為個人之理財工具，一般民眾皆
    可自由申請開設金融帳戶，並無任何特殊之限制，且得同時
    在不同金融機構申請多數存款帳戶使用，並無借用他人帳戶
    使用之必要。況且，縱若被告丙○○自己之帳戶因故無法使
    用，其自可向關係較親密之家人借用，毋需借用被告乙○○
    帳戶，更且被告丙○○亦經警方移送涉嫌詐欺，其供述將使
    自身陷入於罪，另被告丙○○亦曾賣帳戶經法院判處有期徒
    刑5 月確定並已發監執行，因此被告丙○○證詞應可採信，
    被告乙○○上開辯解則不合常理，另外一般人於金融機構開
    設帳戶，請領存摺及金融卡，係針對個人身分之社會信用而
    予以資金流通，具有強烈之屬人性，且一般人申辦金融帳戶
    ，其目的不外於利用帳戶作存、提款、轉帳等財產之金錢支
    配處分，故對於金融機構發給之存摺、印章、金融卡、密碼
    、語音查詢轉帳密碼等資料，無不妥為保存，以防遺失或被
    盜用，除損及個人財產權益，並遭濫用為財產犯罪之工具；
    況個人存摺與存戶印鑑章、提款卡結合，專有性甚高，更非
    一般自由流通使用之物，縱需交他人使用，亦必基於信賴關
    係或特殊事由，更不可能隨意交予並非熟識之人任意使用，
    而利用人頭帳戶詐欺取財及擄車勒贖之犯罪類型層出不窮，
    該等犯罪，多數均係利用人頭帳戶作為出入帳戶，並經媒體
    廣為披載，被告乙○○乃係心智健全之成年男子，本於生活
    經驗及智識，對此應有認識，準此，縱認被告乙○○確有將
    上開帳戶借予被告丙○○使用之事實，然被告乙○○自承：
    伊與被告丙○○認識，係因為被告丙○○是其同學劉百勝之
    哥哥等語，依常理判斷，被告乙○○與被告丙○○間顯非相
    當熟識，竟仍恣意將上開帳戶存摺、印章、提款卡及密碼交
    付予不甚熟識之被告丙○○使用，是被告乙○○對於他人持
    用上開帳戶犯罪之事實，自難認為毫不知情，故其與丙○○
    均有幫助詐欺之不確定故意及行為等語。以上業經偵查檢察
    官於聲請簡易判決處刑書中基於證據而予認定並詳載理由，
    並經原審引為認定被告有罪之證據，則被告乙○○提起本件
    上訴仍以相同理由復行爭執，其辯解並不足採，該部分上訴
    顯無理由，被告乙○○及丙○○之幫助詐欺犯行洵可認定。
三、再查法官於有罪判決中，究應如何量處罪刑，為實體法賦予
    審理法官裁量之刑罰權事項，法官行使此項裁量權，自得依
    據個案情節，參諸刑法第57條所定各款犯罪情狀之規定，於
    該法定刑度範圍內，基於合義務性之裁量，量處被告罪刑。
    亦即法院行使此項裁量權，應受一般法律原理原則之拘束，
    須符合法律授權之目的、法律秩序之理念、國民法律感情及
    一般合法有效之慣例等規範，並應遵守比例原則及平等原則
    之意旨，否則即可能構成裁量濫用之違法（另參見最高法院
    86年度台上字第7655號判決）。如非有裁量逾越或裁量濫用
    之明顯違法情事，自不得擅加指摘其違法或不當，即使上級
    審對下級審裁量權之審查，亦應同此標準，此不僅在保障法
    官不受任何制度外之不當干涉，更保障法官不受制度內的異
    質干涉，此方符憲法第80條所宣示獨立審判之真義。按本件
    原審以本案事證明確，並審酌被告乙○○、丙○○2 人在知
    悉國內現今詐騙案件盛行之情形下，竟仍隨意提供帳戶存摺
    、提款卡及密碼等物，供實行詐欺犯罪者行騙財物，紊亂社
    會正常交易秩序，並使不法之徒藉此能輕易獲取詐騙所得之
    金錢，導致檢警難以追緝，以及被害人難以追回受詐騙之金
    額，所為殊無足取，斟酌被告2 人之素行、犯罪手段、目的
    、犯後態度及造成之損害及被告丙○○行為構成累犯應予加
    重，幫助犯行則依法減輕其刑，若同時有加重及減輕事由依
    法先加後減等一切情狀，分別量處被告乙○○、丙○○有期
    徒刑6 月、5 月，及諭知如易科罰金，均以新臺幣1 千元折
    算1 日，本院認原審已斟酌刑法第57條所規定之一切量刑事
    由，且所量處之刑度尚屬適當。上訴人乙○○及丙○○未具
    體指摘原審量刑有何不當之處，遽行要求判處更輕刑度，尚
    難憑取，上訴均應予以駁回。
據上論斷，應依刑事訴訟法第455 條之1 第1 項、第3 項、第
364 條、第368 條、第373 條，判決如主文。
本案經檢察官林永富到庭執行職務。
中    華    民    國    98    年    7     月    28    日
                刑事第十七庭  審判長法  官  陳建和
                                    法  官  毛妍懿
                                    法  官  黃紀錄
以上正本證明與原本無異。
不得上訴。
中    華    民    國    98    年    7     月    28    日
                                    書記官  吳書逸


司法院資訊處製作；財團法人民間司法改革基金會備份。
